台灣高等法院民事判決　九十二年度勞上字第三一號
　　上　訴　人　甲○○
　　訴訟代理人　王淑琍律師
　　被 上訴 人　新光合成纖股份有限公司
　　法定代理人　吳東亮
　　訴訟代理人　鄭洋一律師
　　複 代理 人　曾紀穎律師
　　　　　　　　張宸瑜律師
　　　　　　　　李文欽律師
右當事人間確認僱傭關係存在事件，上訴人對於中華民國九十二年四月二十二日臺灣
臺北地方法院九十一年度勞訴字第六三號第一審判決提起上訴，本院於民國九十三年
二月十日言詞辯論終結，判決如左：
    主　　  文
原判決關於駁回上訴人後開第二、三項之訴部分，及關於第三項部分假執行之聲請，
並訴訟費用之裁判廢棄。
確認兩造間僱傭關係存在。
被上訴人應自民國八十九年一月十四日起至民國九十三年二月十日止，於每月十四日
給付上訴人新台幣貳萬玖仟陸佰玖拾玖元，及各自當月十五日起至清償日止按年息百
分之五計算之利息。
其餘上訴駁回。
第一、二審訴訟費用由被上訴人負擔拾分之玖，餘由上訴人負擔。
本判決命被上訴人給付部分，於上訴人以新台幣肆拾柒萬伍仟元為被上訴人預供擔保
後得假執行。但被上訴人如於假執行程序實施前，以新台幣壹佰肆拾貳萬伍仟元或同
面額之銀行可轉讓定期存單為上訴人預供擔保，得免為假執行。
    事    　實
甲、上訴人方面：
一、聲明：
(一)原判決廢棄。
(二)確認兩造間僱傭關係存在。
(三)被上訴人應自民國（下同）八十九年一月十四日起至本件事實審言詞辯論終結日
    止，於每月十四日給付上訴人新台幣（下同）三萬一千九百六十六元，及各自當
    月十五日起至清償日止按年息百分之五計算之利息。（上訴人於原審起訴請求給
    付至上訴人復職之日止，於本院變更起訴聲明）
(四)前項聲明，願供擔保，請准宣告假執行。
二、陳述：
(一)上訴人（四十年六月十三日生）自八十四年起受雇於被上訴人之觀音廠，並於八
    十五年當選產業工會監事，再於八十八年八月當選理事。被上訴人以上訴人曾任
    倉儲主管及公用設備保全員，於八十八年十一月十四日至八十九年一月十三日指
    派上訴人到大陸杭州市華春化纖染織有限公司（以下稱華春公司）出差。詎八十
    九年一月十四日上訴人差滿回台灣本廠上班時，被上訴人交付公告及通告各乙紙
    ，違法解雇上訴人，並阻擋上訴人入廠工作，拒絕上訴人提供勞務。上訴人於八
    十九年二月二十二日向工會申訴，再於九十年十二月二十一日向主管機關申請調
    解，被上訴人置之不理。為此請求確認兩造間僱傭關係存在，及依民法第四百八
    十七條規定，請求被上訴人自八十九年一月十四日起至本件事實審言詞辯論終結
    日止，於每月十四日給付上訴人薪資三萬一千九百六十六元，及各自當月十五日
    起至清償日止，按年息百分之五計算之遲延利息。
(二)台灣地區與大陸地區人民關係條例第七條規定：「在大陸地區製作之文書，經行
    政院設立或指定之機構或委託之民間團體驗證者，推定為真正。」；同條例施行
    細則第八條第一項規定：「依本條例第七條規定推定為真正之文書，其實質上證
    據力，由法院或主管機關認定之。」。被上訴人所提公證書，僅推定文書形式真
    正，其實質內容仍由法院職權認定。查上訴人在華春公司負責管理警衛，警衛姚
    國建怠忽職守，未關好大門，上訴人好言相勸，其於八十八年十二月十三日立切
    結書，上訴人未追究處分，並於同年月二十九日同意其調職申請。八十九年一月
    十三日上訴人僅命令姚國建不要讓門敞開，未與其發生拉扯。至浙江省公證員協
    會（二○○二）浙杭證民字第一四○四○號公證書所附姚建國之報告書不實在，
    蓋依其所言，上訴人當時僅打其一記耳光，造成「臉上腫起來」，然其提出之驗
    傷單卻記載前額紅腫、鼻樑部組織損傷、左側耳邊小瓣皮損，與上開情節不符。
    且上訴人未因姚國建怠忽職守而出手毆打，豈會因其穿值班用之大衣而毆打渠？
    再姚國建之驗傷單日期原記載二０００年，臨訟變造為一九九九年。另大陸杭州
    公安局治安管理處罰裁決書僅記載受理之事件係「毆打他人」，至於毆打何人、
    以何方式毆打、是否成傷均未見記載。且上訴人拒絕繳納罰金，以免被視為承認
    ，嗣由華春公司之總經理自行代繳，上訴人則因回台在即，未提出申訴。杭州市
    經濟技術開發區公安分局函通知之對象為華春公司，非被上訴人，且通知日期八
    十九年一月六日即上訴人第一次被約談日（第二次於九十年一月十日，第三次於
    同年月十一日，第四次於同年月十二日），衡情在未正式調查以前，應不可能通
    知華春公司懲處上訴人，更非要求開除上訴人。況姚國建非屬勞動基準法第十二
    條第一項第二款所定共同工作之勞工，且縱被上訴人認為上訴人之管理行為不當
    ，應體恤管理困難，從輕處理，將上訴人調回台灣即可，是被上訴人解僱上訴人
    ，明顯違反比例原則。
(三)雇主解僱勞工，雖為契約自由原則之一種表現，但勞工既有工作喪失，屬憲法工
    作權保障之核心範圍，應期待雇主捨棄解僱而採用對勞工權益影響較輕之措施。
    易言之，解僱應為雇主終極、無法避免、不得已之手段（解僱之最後手段性），
    雇主應審酌勞工之行為與解雇之手段相當（參見最高法院八十九年度台上字第一
    七三七號判決）。
(四)生產獎金是依照產品生產量而定，為經常性給與。又上訴人於八十九年一月工作
    十二天，領取二萬九千二百五十九元；於八十八年十二月領取二萬八千七百六十
    二元；八十八年十一月領取二萬八千二百元；八十八年十月領取三萬零四百四十
    二元；八十八年九月領取二萬九千零四十八元；八十八年八月領取二萬九千四百
    元；八十八年七月工作十九天領取一萬六千六百八十二元，依勞動基準法第二條
    第三款規定計算平均每月工資三萬一千九百六十六元。
(五)被上訴人提出之工作規則未經主管機關核備，且未揭示公告，被上訴人不得據以
    解僱上訴人。
三、證據：援用於原審提出之中壢總廠產業工會職員當選證明書、派遣通知書、公告
    、人事獎懲通告、上訴人函、台北市政府勞工局勞資爭議調解申請書、桃園縣政
    府函、桃園縣政府勞資爭議調解紀錄、切結書、報告函、報告書、調職申請書、
    剪報、存證信函、台北市政府勞資爭議調解紀錄、台北市政府函、聯署書、產業
    工會理監事會議紀錄、薪資明細單等影本。
乙、被上訴人方面：
一、聲明：
(一)上訴駁回。
(二)如受不利判決，願預供現金或同面額銀行無記名可轉讓定期存單為擔保，宣告准
    免為假執行。
二、陳述：
(一)按勞工對於雇主、雇主家屬、雇主代理人或其他共同工作之勞工，實施暴行或有
    重大侮辱之行為者，雇主得不經預告終止契約，勞動基準法第十二條第一項第二
    款定有明文。被上訴人之工廠工作規則第六十三條第二款（該規則經被上訴人於
    七十七年間呈報桃園縣政府備查，並公開揭示適用至今）亦明定毆打同事者，予
    以免職。內政部七十三年十月二十二日（73）台內勞字第二五三二０八號函釋：
    「事業單位工人違反經陳報主管機關核准之工作規則，係屬不得預告而逕予解僱
    之規定者，事業單位得逕行終止契約。」查被上訴人指派上訴人到被上訴人轉投
    資（股份百分之八十以上）之華春公司出差，上訴人執行職務，指正同事姚國建
    穿著不當時，發生言語衝突，隨即打姚國建一耳光成傷，經姚建國持驗傷單提出
    告訴，由中華人民共和國杭州市公安局杭州經濟技術開發區分局約談上訴人後，
    裁罰二百元（嗣由被上訴人代繳），導致大陸主管機構對被上訴人之工廠加強管
    理，極盡挑剔之能事，使工廠營運幾陷停頓，並要求被上訴人函報對上訴人之處
    理結果給公安局。
(二)上訴人非謹守本分，守法重紀之人，曾因上班期間於工作場所躺睡、散播福利委
    員謠言、煽動員工騷擾、謾罵廠房主管，經被上訴人懲處。因上訴人無法與同事
    和睦共事，被上訴人乃指派其出差，改變其工作環境，使其知過能改，但其變本
    加厲，被上訴人為永續經營，不能再縱容，難以繼續僱傭關係，故不得已而解雇
    上訴人。
(三)自認本俸、津貼屬於工資。但全勤獎金五百元以全勤為條件。伙食津貼每月一千
    八百元，缺勤一日扣六十元。上訴人為作業員，每月以六十四點，每點一百元計
    算，至少領取生產獎金六千四百元，如當月績效良好，可提高每點單價。另八十
    九年一月份加班費一萬二千三百三十四元係將八十八年度未休之特別休假十四日
    折計發給現金，不能作為平均工資計算基準。
(四)台灣地區與大陸地區人民關係條例第七條規定：「在大陸地區制作之文書，經行
    政院設立或指定之機構或委託之民間團體驗證者，推定為真正。」民事訴訟法第
    三百五十五條第一項規定：「文書，依其程式及意旨得認作公文書者，推定為真
    正。」，此乃規範文書形式證據力，至實質證據力由法院依自由心證判斷之。
三、證據：
(一)援用於原審提出之裁決書、扣押物品清單、人事獎懲通告、園縣政府工作規則備
    查表、年報等影本。
(二)於本院提出員工手冊修改對照表等影本。
    理    　由
一、上訴人主張：伊自八十四年起受雇於被上訴人之觀音廠，自八十八年十一月十四
    日起至八十九年一月十三日止被指派到大陸杭州市華春公司出差，詎被上訴人於
    八十九年一月十三日公告伊出差期間行為不檢、毆打守衛人員，予以免職，並於
    翌日伊回到台灣觀音廠上班時，交付上開公告及人事獎懲通告乙紙（記載免職事
    由為伊於八十八年十二月二十九日因細故辱打華春廠警衛姚國建，經姚國建提起
    告訴，由大陸公安局審理，伊已坦承犯行，經杭州市經濟技術開發區公安分局以
    違反治安管理處罰條件予以處分，並符合本國勞動基準法第十二條第二款所定對
    於其他工作之勞工實施暴行或有重大侮辱之行為）解雇伊，阻擋伊入廠工作，伊
    於九十年十二月二十一日申請台北市政府勞工局調解恢復僱傭關係及被上訴人應
    給付薪資，被上訴人於九十一年一月十七日拒絕等事實。業據上訴人提出派遣通
    知書、公告、人事獎懲通告、上訴人函、台北市政府勞工局勞資爭議調解申請書
    、台北市政府勞資爭議調解紀錄、台北市政府府勞二字第０九０一七一三一八０
    ０號函為證（原審調解卷第十至十二、三十、三十六頁），並為被上訴人所不爭
    執，堪信為真正。
二、上訴人否認毆打姚國建，主張被上訴人解雇不合法，求為確認兩造間僱傭關係存
    在之判決。被上訴人則以：伊轉投資華春公司，上訴人執行職務，指正姚國建穿
    著不當，二者發生言語衝突，上訴人隨即打姚國建一耳光成傷，違反伊制定之工
    廠工作規則第六十三條第二款規定，導致大陸主管機構挑剔伊之工廠管理事務，
    營運幾陷停頓，符合勞動基準法第十二條第一項第二款終止勞動契約事由等語，
    資為抗辯。按：
(一)民事訴訟法第二百四十七條第一項前段規定：「確認法律關係之訴，非原告有即
    受確認判決之法律上利益者，不得提起之。」所謂「有即受確認判決之法律上利
    益」，指法律關係之存在否不明確，致原告在私法上之地位有受侵害之危險，而
　　此危險得以對於被告之確認判決除去之者，最高法院五十二年台上字第一九二二
　　號判例意旨可資參照。查被上訴人否認與上訴人間目前存在僱傭契約關係，上訴
　　人如不訴請確認，其本於僱傭契約所得主張之權利將無法行使，不得謂其在私法
　　上之地位無受侵害之危險。揆之首開說明，上訴人提起本件確認之訴以排除此項
　　危險，與上開法條之規定並無不合。
(二)民事訴訟法第二百七十七條前段規定：「當事人主張有利於己之事實者，就其事
    實有舉證之責任。」查被上訴人以上訴人對勞工姚國建實施暴行或有重大侮辱之
    行為，其取得單方解雇上訴人之權利。上訴人否認有該行為，被上訴人自應就其
    係依法行使解雇權此有利於己之事實，負舉證之責。
(三)上訴人主張其多次出具報告書給被上訴人，否認毆打姚國建，且於杭州經濟技術
    開發區公安分局以其毆打他人為由裁處罰金時，拒絕繳納，但華春公司之總經理
    自行代繳等語，業據上訴人提出八十九年一月五日請假書、同年月七、十、十二
    日報告書為證（原審調解卷第十九至二十五頁），核與被上訴人提出杭州經濟技
    術開發區公安分局制作之治安管理處罰裁決書、扣押物品清單、通知書、上訴人
    之報告書、總經理劉榮基之報告書相符（原審調解卷第五十七、五十八頁、原審
    卷第三十九至四十二頁），為被上訴人所不爭執，堪信為真正。是被上訴人於人
    事獎懲通告記載上訴人「已坦承犯行」，顯然不實。
(四)被上訴人抗辯：姚國建指訴上訴人指責其穿著大衣工作，其解釋是值夜班時要穿
    的，即遭上訴人打一耳光，當時耳朵聽不到聲音，臉上腫起來，遂檢具傷單提出
    告訴，經杭州經濟技術開發區公安分局約談上訴人數次，並裁處上訴人罰金，及
    要求華春公司呈報處理結果，可見確有毆打事實云云，提出驗傷通知書、杭州經
    濟技術開發區公安分局裁決書、通知書、總經理之簽呈、姚國建之報告書、財團
    法人海峽交流基金會證明書、公證書為證（原審調解卷第五十七、五十八頁、原
    審卷第三十八、三十九、四十三、七十至七十七頁）。惟按台灣地區與大陸地區
    人民關係條例第七條規定：「在大陸地區製作之文書，經行政院設立或指定之機
    構或委託之民間團體驗證者，推定為真正。」上開驗傷通知書未經財團法人海峽
    交流基金會驗證，無法推定為真正。且其記載檢驗日期「九九年十二月三十日」
    ，與被上訴人抗辯上訴人於八十九年（西元二０００年）間毆打姚國建，時間有
    所出入，難以遽信。再按台灣地區與大陸地區人民關係條例施行細則第八條第一
    項規定：「依本條例第七條規定推定為真正之文書，其實質上證據力，由法院或
    主管機關認定之。」、第二項規定：「文書內容與待證事實有關，且屬可信者，
    有實質上證據力。」上開裁決書、姚國建報告書雖經財團法人海峽交流基金會驗
    證，可推定為杭州經濟技術開發區公安分局、姚國建出具，而有形式上之證據力
    ，但其內容所指上訴人毆打姚國建部分是否屬實，而具有實質上證據力，仍需由
    本院審查後作成判斷。經查，上訴人陳稱其二次糾正姚國建未確實執行大門管制
    工作，並告誡將予以調職等語，核與姚國建於上開報告書記載：「十二月二十九
    日．．吳專員（上訴人）到西大門，看見有一扇大門開著，就說我為什麼不把那
    扇門關起來，只要有人能走得過就可以了，我就說沒有接到這樣的通知，吳專員
    就發火，說你不想在這裡做，要麼回生產部，要麼就走人，我就說你上次過來，
    我開了一扇門而罵我，今天那一扇門沒關而罵我，這分明是無理取鬧，這下吳專
    員大發火，要我到管理部來，我沒有辦理情況下寫了一份調職申請書，調入生產
    部」相符，可見姚國建因遭上訴人二次指責未注意門禁，並因此被調職，對上訴
    人心生不滿，姚國建非無虛捏毆打情節，挾怨報復之虞。又姚國建指訴遭上訴人
    打一耳光，臉上腫起來云云，但上開驗傷通知書記載診斷結論為「前額頭部皮內
    紅腫、軟組織損傷、鼻樑部鼻軟組織損傷、左側耳邊小瓣皮損」，難認為一耳光
    足以造成，姚國建之指訴顯然不實。則杭州經濟技術開發區公安分局單憑姚國建
    之指訴，要求華春公司呈報處理結果、並約談、裁罰上訴人，其採證、裁罰是否
    符合大陸地區法規，本院無從置評，亦無庸受其認定結果之拘束。
(五)綜上，被上訴人抗辯上訴人違反工作規則，符合勞動基準法第十二條第一項第二
    款終止勞動契約事由云云，無可採信，其單方為終止僱傭契約之意思表示，於法
    不合，不生終止之效力。上訴人請求確認兩造間僱傭關係存在，為有理由，應予
    准許。
三、上訴人主張：伊平均每月工資三萬一千九百六十六元，爰依僱傭契約，請求被上
    訴人自八十九年一月十四日起至本件事實審言詞辯論終結日止，於每月十四日給
    付工薪資三萬一千九百六十六元，及各自當月十五日起至清償日止，按年息百分
    之五計算之遲延利息之判決。被上訴人則以：每月全勤獎金五百元以全勤為條件
    ；伙食津貼每月一千八百元，缺勤一日扣六十元；每月生產獎金最少六千四百元
    ，如當月績效良好始提高每點單價；八十九年一月份發給加班費一萬二千三百三
    十四元，係將八十八年度未休之特別休假十四日折計發給現金等語，資為抗辯。
    按：
(一)因不可歸責於債務人之事由，致未為給付者，債務人不負遲延責任，民法第二百
    三十條定有明文。查上訴人於八十九年一月十四日至工作場所欲提供勞務，遭被
    上訴人阻止進入工作場所，上訴人於九十年十二月二十一日申請台北市政府勞工
    局調解恢復僱傭關係，遭被上訴人拒絕，被上訴人顯明示拒絕受領上訴人提供之
    勞務。則按民法第四百八十七條前段規定：「僱用人受領勞務遲延者，受僱人無
    補服勞務之義務，仍得請求報酬。」，被上訴人拒絕受領上訴人提供之勞務，當
    屬遲延受領勞務，上訴人自無庸補服勞務，得請求被上訴人給付自非法解雇時起
    之薪資。
(二)本件上訴人得請求被上訴人給付者為相當於服勞務期間，經常可領取之工資，包
    括任何性質之津貼、獎金。與勞工請求退休金或資遣費時，用以計算數額之平均
    工資，須受限於勞動基準法第二條第三款、勞動基準法施行細則第十條所定工資
    性質者不同。經查，上訴人每月領取本俸、伙食津貼、生產獎金、其他津貼，均
    屬經常性給與，上訴人列入計算平均工資，並無不合。再被上訴人抗辯於上訴人
    當月未缺勤時，始發給全勤獎金及足額伙食津貼等語，為上訴人所不爭執，堪信
    為真正。但被上訴人於違法解雇上訴人後，上訴人既無補服勞務之義務，視同上
    訴人未缺勤，則上訴人將全勤獎金、伙食津貼均列入計算平均工資，亦無不合。
(三)被上訴人抗辯：八十九年一月份發給上訴人加班費一萬二千三百三十四元，係將
    八十八年度未休之特別休假十四日折計發給現金等語，為上訴人所不爭執，堪信
    為真正。按勞動基準法第三十九條規定：「第三十八條所定之特別休假，工資應
    由雇主照給。雇主經徵得勞工同意於休假日工作者，工資應加倍發給。」，上訴
    人於八十八年度未休特別休假十四日，當已由被上訴人給付原定工資。再按勞動
    基準法施行細則第二十四條第三款規定：「本法第三十八條之特別休假，因年度
    終結或終止契約而未休者，其應休未休之日數，雇主應發給工資。」，可見被上
    訴人支付上開加班費一萬二千三百三十四元，屬上訴人於特別休假日仍工作，由
    被上訴人加倍發給之工資性質，非屬經常性給與，不得列入計算平日平均工資。
(四)綜上，參諸上訴人提出之薪資明細單（原審卷第九十四至一００頁），其於八十
    九年一月一日至十三日期間受領本俸、生產獎金、其他津貼、伙食津貼共計一萬
    六千九百二十五元。上訴人雖主張上開薪資係自八十九年一月一日起至十二日止
    工作日期間之報酬云云，惟上訴人非按日計酬之勞工，其受領薪資乃按月計算，
    不分工作日及休息日，故其於同年一月十三日雖未工作，被上訴人給付當月份薪
    資仍計入該日數，故上訴人此部分主張不可採信。再上訴人於八十八年十二月份
    、十一月份、十月份、九月份、八月份受領本俸、生產獎金、其他津貼、全勤獎
    金、伙食津貼，共計依序為二萬八千七百六十二元、二萬八千二百元、三萬零四
    百四十二元、二萬九千零四十八元、二萬九千四百元。於八十八年七月份受領本
    俸、生產獎金、其他津貼、全勤獎金、伙食津貼共計二萬七千二百零四元，依民
    法第一百二十三條第二項規定，比例計算上訴人於十七日期間受領一萬五千四百
    一十五．六元（27204÷30×17）。故上訴人於被解雇前六個月內合計受領工資
    十七萬八千一百九十二．六元（16925+28762+28200+30442+29048+29400+15415.
    6），平均每月工資二萬九千六百九十九元（元以下四捨五入）。從而上訴人請
    求被上訴人自八十九年一月十四日起至本件事實審言詞辯論終結日（九十三年二
　　月十日）止，於每月十四日給付上訴人薪資二萬九千六百九十九元，及各自當月
　  十五日起至清償日止按年息百分之五計算之法定遲延利息範圍內，為有理由，應
    予准許。超過部分之請求為無理由，應予駁回。
四、綜上所述，上訴人請求確認兩造間僱傭關係存在，及本於僱傭契約，請求被上訴
    人自八十九年一月十四日起至九十三年二月十日止，於每月十四日給付上訴人二
　　萬九千六百九十九元，及各自當月十五日起至清償日止按年息百分之五計算之利
　  息部分，為有理由，應予准許。逾此所為請求，為無理由，應予駁回。上訴人勝
    訴部分，兩造分別陳明願供擔保為准、免假執行之宣告，經核於法並無不合，爰
    分別酌定相當擔保金額准許之。至於上訴人敗訴部分，其假執行之聲請失所附麗
    ，亦應併予駁回。原審就上開應准許部分，為上訴人敗訴之判決，並駁回其假執
    行之聲請，尚有未洽，上訴意旨求予廢棄改判，為有理由，爰由本院予以廢棄改
    判如主文第二、三、六項所示。至於上訴人之請求不應准許部分，原判決為上訴
    人敗訴之判決，並駁回其假執行之聲請，經核於法並無不合，上訴意旨求予廢棄
    改判，為無理由，應駁回其上訴。
五、兩造其餘攻擊、防禦方法及提出之證據，於判決結果無礙，爰不一一論述。
六、據上論結，本件上訴為一部有理由，一部無理由，依民事訴訟法第四百五十條、
    第四百四十九條第一項、第七十九條但書、第四百六十三條、第三百九十條第二
    項、第三百九十二條第二項，判決如主文。
中　　　華　　　民　　　國　　九十三　　年　　　二　　　月　　二十四　　日
                                  勞工法庭
                                  審判長法  官  許  正  順
                                        法  官  魏  麗  娟
                                        法  官  翁  昭  蓉
正本係照原本作成。
上訴人不得上訴，被上訴人如不服本判決，應於收受送達後二十日內向本院提出上訴
書狀，其未表明上訴理由者，應於提出上訴後二十日內向本院補提理由書狀（均須按
他造當事人之人數附繕本）上訴時應提出委任律師或具有律師資格之人之委任狀；委
任有律師資格者，另應附具律師資格證書及釋明委任人與受任人有民事訴訟法第四百
六十六條之一第一項但書或第二項（詳附註）所定關係之釋明文書影本。
中　　　華　　　民　　　國　　九十三　　年　　　二　　　月　　二十四　　日
　　　　　　　　　　　　　　　　　　　　書記官  吳  美  貞
附註：
民事訴訟法第四百六十六條之一（第一項、第二項）：
對於第二審判決上訴，上訴人應委任律師為訴訟代理人。但上訴人或其他法定代理人
具有律師資格者，不在此限。
上訴人之配偶、三親等內之血親、二親等內之姻親，或上訴人為法人、中央或地方機
關時，其所屬專任人員具有律師資格並經法院認為適當者，亦得為第三審訴訟代理人
。
